臺灣板橋地方法院刑事判決　　　　　　　95年度易字第1510號
公　訴　人　臺灣板橋地方法院檢察署檢察官
被　　　告　甲○○
上列被告因妨害自由案件，經檢察官提起公訴（九十四年度偵字
第六八六六號），被告於本院準備程序中就被訴事實為有罪之陳
述，經告知簡式審判程序之旨，並聽取當事人之意見後，本院合
議庭裁定由受命法官獨任進行簡式審判程序，判決如下：
    主    文
甲○○連續以加害生命、身體、財產之事，恐嚇他人致生危害於
安全，處有期徒刑伍月，如易科罰金，以銀元佰元折算壹日。
    犯罪事實
一、甲○○與乙○○係朋友關係，因不滿乙○○另結交男友，竟
    基於恐嚇之概括犯意，先後實施下列恐嚇行為：(一)於九十四
    年四月八日晚間十時許，撥打乙○○之母丙○○裝設在臺北
    縣板橋巿懷德街一三九巷二十弄一號二樓住處之電話（０二
    ）00000000號，對丙○○恫稱：若不讓乙○○和伊
    在一起，就要對付渠，渠全家出門要小心，伊知道渠二個兒
    子，一個在當兵，一個在做冷氣，不讓渠二個兒子替渠送終
    ，要讓渠不得好死等加害生命、身體之事恐嚇丙○○，致丙○○心生畏懼。(二)又九十四年四月十一日凌晨一時二十三分
    許、同年月十二日上午九時四十一分許，先後以其使用之行
    動電話門號0000000000號撥打電話予乙○○使用
    之行動電話門號0000000000號，並分別在語音信
    箱內留言稱「乙○○，我現在帶了一顆手榴彈，妳再不接我
    電話，我就把妳家給炸掉，我現在就去跟妳媽見面」、「我
    對妳已經沒有什麼話可說，我只能講這個禮拜，我把事情做
    好，妳就知道我會幹什麼」等加害生命、身體、財產之事恐
    嚇乙○○，致乙○○心生畏懼。(三)復於九十四年四月九日上
    午四時四十一分許、同年月十一日晚間七時二十二分許，先
    後以其使用之前開行動電話門號傳送簡訊至乙○○使用之上
    揭行動電話門號，內容分別載以「妳明會發現妳爸車下有堆
    材，但沒有點，因為有妳，下次我會讓別人丟巷裡，讓妳背
    這條，反正一條條妳沒辦法阻止，到時我死妳沒辦法怪我的
    」、「告訴妳媽我詛咒她，希望她還我兩條命，我會三天兩
    頭叫人過去」等加害生命、身體之事恐嚇乙○○，致乙○○
    心生畏懼。(四)再於九十四年四月十八日下午三時三十分許，
    撥打丙○○裝設於上址住處之前開電話，對丙○○恫稱：要
    燒渠家，傷害渠和家人，要馬上出面談判等加害生命、身體
    、財產之事恐嚇丙○○，致丙○○心生畏懼。
二、案經乙○○、丙○○訴由臺北縣政府警察局海山分局報請臺
    灣板橋地方法院檢察署檢察官偵查起訴，甲○○於本院準備
    程序中就被訴事實為有罪之陳述，經告知甲○○簡式審判程
    序之旨，並聽取當事人之意見後，本院合議庭裁定由受命法
    官獨任進行簡式審判程序。
    理    由
一、訊據被告甲○○對於上揭犯罪事實均自白不諱（見本院九十
    六年五月十八日簡式審判筆錄），並經告訴人乙○○（即代
    號00000000之女子）、丙○○（即代號00000000-1之女子）
    於警詢及偵查中指訴綦詳（見臺灣板橋地方法院檢察署九十
    四年度偵字第六八六六號偵查卷第二五頁至第二六頁、第三
    十頁、第三三頁及第七八頁至第七九頁），且有行動電話門
    號0000000000號電話語音錄音譯文資料一紙、行
    動電話簡訊照片十三張、（０二）00000000號電話
    、0000000000號行動電話門號雙向通聯紀錄各一
    份附卷可資佐證（見同上偵查卷第五十頁至第六一頁、第八
    五頁至第八六頁、第九十頁至第九五頁及第一００頁至第二
    ０二頁），足認被告自白確與事實相符。是本案事證明確，
    被告犯行堪以認定，應予依法論罪科刑。
二、查被告行為後，刑法部分條文業於九十四年二月二日經總統
    以華總一義字第０九四０００一四九０一號令修正公布，並
    自九十五年七月一日起生效施行（下稱現行刑法）；復參酌
    最高法院九十五年五月二十三日第八次刑事庭會議決議意旨
    ，現行刑法第二條第一項之規定，係規範行為後法律變更所
    生新舊法律比較適用之準據法，於現行刑法施行後，應適用
    現行刑法第二條第一項之規定，為「從舊從輕」之比較；又
    比較時應就罪刑有關之共犯、未遂犯、想像競合犯、牽連犯
    、連續犯、結合犯，以及累犯加重、自首減輕暨其他法定加
    減原因（如身分加減）與加減例等一切情形，綜其全部罪刑
    之結果而為比較。茲就本案新、舊法比較適用之結果分敘如
    下：
  (一)九十五年七月一日現行刑法修正施行前，刑法分則關於罰金
    刑之規定係以銀元為貨幣單位，且依現行罰金罰鍰提高標準
    條例第一條及第四條規定，應按各該具體條文制定或修正之
    時間先後，定其提高之倍數，並依現行法規所定貨幣單位折
    算新臺幣條例第二條規定，銀元以新臺幣元之三倍折算之。
    而刑法施行法於九十五年六月十四日經總統以華總一義字第
    ０九五０００八五一八一號令修正增訂第一條之一條文，該
    條規定：「（第一項）中華民國九十四年一月七日刑法修正
    施行後，刑法分則編所定罰金之貨幣單位為新臺幣。（第二
    項）九十四年一月七日刑法修正時，刑法分則編未修正之條
    文定有罰金者，自九十四年一月七日刑法修正施行後，就其
    所定數額提高為三十倍。但七十二年六月二十六日至九十四
    年一月七日新增或修正之條文，就其所定數額提高為三倍。
    」而刑法第三百零五條恐嚇罪之處罰，乃明訂「處二年以下
    有期徒刑、拘役或三百元以下罰金」，此自二十四年七月一
    日施行後即未再予修正。則依刑法施行法第一條之一規定，
    前開犯罪處罰之罰金刑部分，於九十五年七月一日刑法修正
    生效施行後，改以新臺幣元為單位，且數額應高三十倍，此
    與修正前之罰金刑係以銀元為貨幣單位，且罰金刑部分適用
    罰金罰鍰提高標準條例之規定應提高十倍，再依現行法規所
    定貨幣單位折算新臺幣條例之規定以新臺幣元之三倍折算之
    ，相較之下，就罰金刑之最高數額部分，對被告而言，二者
    適用結果並無不同。惟修正前刑法第三十三條第五款規定：
    「主刑之種類如左：五、罰金：一元以上。」現行刑法第三
    十三條第五款修正為：「主刑之種類如下：五、罰金：新臺
    幣一千元以上，以百元計算之。」則現行刑法關於罰金刑之
    最低數額部分，已較修正前之刑法規定提高。是綜合比較修
    正前、後關於刑法第三百零五條恐嚇罪法定刑之規定，以修
    正前之刑法規定較有利於被告。
  (二)又被告行為時之刑法第五十六條規定：「連續數行為而犯同
    一之罪名者，以一罪論。但得加重其刑至二分之一。」惟現
    行刑法已刪除前開關於連續犯之規定，此刪除雖非犯罪構成
    要件之變更，但顯已影響行為人刑罰之法律效果，自屬法律
    有變更，而現行刑法既無連續犯得論以裁判上一罪之情形，
    則被告幫助他人所犯之數罪，應按其具體情形而可能論以數
    罪併罰，是比較修正前、後刑法之規定，以適用被告行為時
    之刑法論以連續犯之規定，較有利於被告。
  (三)再者，被告行為時之刑法第四十一條第一項前段規定：「犯
    最重本刑為五年以下有期徒刑以下之刑之罪，而受六個月以
    下有期徒刑或拘役之宣告，因身體、教育、職業、家庭之關
    係或其他正當事由，執行顯有困難者，得以一元以上三元以
    下折算一日，易科罰金。」依斯時有效施行之罰金罰鍰提高
    標準條例第二條前段規定（業於九十五年五月十七日經總統
    以華總一義字第０九五０００六九七九一號令修正公布刪除
    ，並自九十五年七月一日起生效），依刑法第四十一條易科
    罰金者，就其原定數額提高為一百倍折算一日，則被告行為
    時之刑法及罰金罰鍰提高標準條例關於易科罰金折算標準之
    規定，係以銀元三百元折算一日，經折算為新臺幣後，應以
    新臺幣九百元折算一日。而現行刑法第四十一條第一項前段
    規定：「犯最重本刑為五年以下有期徒刑以下之刑之罪，而
    受六個月以下有期徒刑或拘役之宣告者，得以新臺幣一千元
    、二千元或三千元折算一日，易科罰金。」比較修正前、後
    關於易科罰金折算標準之規定，以修正前刑法第四十一條第
    一項前段及修正前罰金罰鍰提高標準條例第二條前段規定，
    較有利於被告。
  (四)綜上，經整體比較全部罪刑之結果，以九十五年七月一日生
    效施行前之刑法規定，較有利於被告，是依現行刑法第二條
    第一項前段規定，自應一體適用被告行為時之法律即修正前
    之刑法規定。
三、核被告所為，係犯刑法第三百零五條之以加害生命、身體、
    財產之事恐嚇他人致生危害於安全罪。其先後多次恐嚇行為
    ，時間緊接，方法相同，所犯係犯罪構成要件相同之罪名，
    顯係基於概括犯意而為，為連續犯，應依修正前刑法第五十
    六條規定論以一罪並加重其刑。爰審酌被告與告訴人乙○○
    原為朋友關係，因不滿乙○○另結交男友，竟以前述手段恐
    嚇告訴人乙○○及渠母即告訴人丙○○，致渠等處在恐懼生
    活之下，兼衡其犯罪後尚知坦承犯行，亦深具悔意，態度非
    劣等一切情狀，量處如主文所示之刑，並諭知易科罰金之折
    算標準，以資懲儆。
據上論斷，應依刑事訴訟法第二百七十三條之一第一項、第二百
九十九條第一項前段，刑法第二條第一項前段、第三百零五條，
修正前刑法第五十六條、第四十一條第一項前段，罰金罰鍰提高
標準條例第一條前段，修正前罰金罰鍰提高標準條例第二條，判
決如主文。
本案經檢察官張瑞娟到庭執行職務。
中　　華　　民　　國　　96　　年　　5 　　月　　22　　日
                  刑事第七庭  法　官  王　瑜　玲
上列正本證明與原本無異。
如不服本判決，應於判決送達後10日內向本院提出上訴狀（應附
繕本），上訴於臺灣高等法院。
中　　華　　民　　國　　96　　年　　5 　　月　　24　　日
                              書記官  陳  香  君
附錄本案論罪科刑法條全文：
中華民國刑法第三０五條
（恐嚇危害安全罪）
以加害生命、身體、自由、名譽、財產之事，恐嚇他人致生危害
於安全者，處二年以下有期徒刑、拘役或三百元以下罰金。
